臺灣高等法院高雄分院民事判決　九十年度上字第一二四號
　　上　訴　人　　甲○○○
　　訴訟代理人　　孔福平律師
　　複代　理　人　陳彥勝律師
　　被　上訴人　　台灣銀行股份有限公司
　　法定代理人　　乙○○
　　訴訟代理人　　戊○○
　　複代　理　人　丙○○
當事人間請求清償借款事件，上訴人對於中華民國九十年二月二十八日臺灣屏東地方
法院八十九年訴字第一一九一號第一審判決提起上訴，本院於九十三年四月十五日辯
論終結，茲判決如下：
　　　主　　　文
原判決關於命上訴人連帶給付被上訴人四百萬元本息及違約金部分並該部分假執行之
宣告暨訴訟費用（除確定部分外）之裁判均廢棄。
右廢棄部分，被上訴人在第一審之訴及假執行之聲請均駁回。
第一審（除確定部分外）、二審訴訟費用，由被上訴人負。
　　　事實及理由
一、被上訴人原名台灣銀行，法定代理人為何國華，現被上訴人已奉命變更組織為台
    灣銀行股份有限公司，法定代理人亦改由乙○○出任，因而被上訴人聲明更正名
    稱及由乙○○聲明承受訴訟。又前保證責任屏東縣東港鎮東港信用合作社（下稱
    東港信合社）之營業及債權債務均由被上訴人概括承受，此有財政部九十年九月
    三日台財融(二)字第００九０七一六三一八號函、台灣銀行九十二年七月三日銀企
    乙字第０九二００一五二七七一號函、銀行營業執照、財政部八十八年九月十五
    日台財融字第八八七四八六一三號函等影本可稽，經核均無不合。
二、被上訴人起訴主張：上訴人於八十六年一月二十四日邀同原審被告丁○○為連帶
    保證人，向被上訴人借款新臺幣（下同）四百萬元，約定借貸期限自八十六年一
    月二十四日起至八十九年一月二十四日止，利息按年自百分之一０．二五計算，
    本金到期一次清償，利息按月給付。如上訴人逾期付息或借貸期限屆期未履行債
    務時，視為全部到期，除按上開利率計息外，逾期在六個月以內者，按上開利率
    百分之十，超過六個月以上者，按上開利率百分之二十計付違約金。上訴人僅繳
    息至八十八年十二月二十三日，已喪失期限利益，且至八十九年一月二十四日借
    款期限屆至後亦未清償本金，經被上訴人催討，上訴人置之不理。迄被上訴人起
    訴時止，共積欠本金四百萬元及如上所述自八十八年十二月二十四日起算之利息
    及八十九年一月二十四日起算之違約金等情，基於消費借貸及連帶債務之法律關
　　係，求為命上訴人與原審被告丁○○連帶給付被上訴人四百萬元本息及違約金之
　　判決（原審被告丁○○經判決敗訴後，未聲明不服而確定）。並聲明：上訴駁回
　　。
三、上訴人則以：原審被告丁○○利用其在東港信合社擔任高級主管之機會，冒用上
　　訴人之名義由丁○○為連帶保證人擔保上訴人向東港信合社冒貸四百萬元本息及
　　違約金之債務。被上訴人所提出之借據、授信約定書上之簽名及印文，均非上訴
　　人所親自簽名及蓋章，應係丁○○所偽刻印章為之等語，資為抗辯。並聲明如下
　　：
　(一)原判決關於命上訴人連帶給付被上訴人四百萬元本息及違約金部分及該部分假執
    行之宣告均廢棄。
　(二)右廢棄部分，被上訴人在第一審之訴及假執行之聲請均駁回。
四、查：
　(一)上訴人抗辯丁○○冒用上訴人名義向被上訴人借貨系爭借款之事實，業據上訴人
    以本院九十二年度上訴字第一九六五號刑事判決為證，依該判決記載丁○○曾任
    屏東縣東港信用合作社之副總經理，自民國八十五年九月間起至八十八年九月十
　　五日止，代理總經理之職務，係為他人處理事務之人，竟利用職務之便，意圖為
　　自己不法所有之概括犯意，自八十五年間起至八十八年間止，在屏東縣境內，先
    後利用不知情刻印業者偽刻蘇就明、林清根、孔建欽、陳武志、孔盈超、許淑緣
    、許仁宗、許安宗、楊富任、蔡秀玫、孔昭淵、林簡美香、孔敏雄、孔王秀雲、
    伍明、許瀛傑、許安宗、洪金雞及甲○○○（即本件上訴人）等親朋好友之印章
    ，盜取或利用持有上開被害人之土地或建物所有權狀之機會，冒用其名義，充當
    借款人或連帶保證人，並未得其同意，以上開各被害人之名義，在東港信合社開
    社印鑑卡、設立帳戶，並且偽造不實之借款申請書、借據、受信約定書、保證書
    ，在有擔保借款部分，並以土地所有人名義，偽簽署押及以上開印章，偽造土地
    登記申請書、抵押權設定契約書，持向屏東縣東港地政事務所辦理抵押權設定登
    記，致使不知情之該所地政人員將此不實抵押權設定登記事項登載於職務上掌管
    之土地建物登記簿上，足以生損害於地政機關不動產登記之正確性及土地建物所
    有權人暨其他被冒名人，再持上開不實借款資料向東港信用合作社冒貸，致使東
    港信用合作社陷於錯誤，而交付冒貸金額，足以生損害於地政機關對於土地登記
    之正確性及東港信用合作社放款之正確性暨使被冒名之人受有民事求償之不測危
    險而詐得金額為二千六百七十萬元。其中於八十六年一月二十四日，假冒借款人
    甲○○○（帳號000000000000號）之名義，並由丁○○本人擔任連
    帶保證人，持向東港信用合作社冒貸四百萬元，借貸期間自八十六年一月二十四
    日起至八十九年一月二十四日止，並以丁○○之前已設定最高限額抵押權四百八
    十萬元予東港信用合作社之所有坐落屏東縣東港鎮○○段第一四一八號土地作為
    擔保物，止息日八十九年一月二十四日，尚欠四百萬元等情，認丁○○連續行使
    偽造私文書，足以生損害於公眾及他人，而處有期徒刑六年，並將偽造之署押及
    印文均沒收，有本院九十二年度上訴字第一九六五號刑事判決書影本附卷可稽。
    丁○○雖提起第三審上訴，但亦經最高法院判決駁回其上訴確定，此亦有最高法
    院九十三年度台上字第七九九號刑事判決影本在卷可考。
　(二)本件原審被告丁○○於原審陳稱：系爭借據及受信約定書上之簽名為其所簽，甲
　　○○○的簽名係其央請別人簽署，至於是請何人簽的，已經忘了：：：甲○○○
　　的印章是其偷刻的，身分證是其幫她領股票時她所交給的：：：蕭敬能有沒有去
　　找甲○○○對保，伊不知道等語（原審卷第九九至一００頁），雖證人即系爭借
　　款對保人蕭敬能於原審證稱：至甲○○○家中，由丁○○拿授信約定書給她簽，
　　伊親眼見甲○○○在上簽名云云（原審卷第七六至七七頁），然查，證人蕭敬能
　　為被上訴人之職員，且係系爭借款之授信約定書之對保人，依被上訴人內部規定
　　，應負確實對保之責任，故如未確實對保，須對被上訴人負責，因此該證人就本
　　件上訴人是否在授信約定書簽名之事實有利害關係，所言已難盡信，而丁○○所
　　為上開陳述足使其涉有偽造文書等刑責，若非實情，應無陳述使其身罹刑責之言
　　之理，兩相比較，自以丁○○所為陳述為真實，較為可採，證人蕭敬能之證言委
　　無可取。
　(三)被上訴人雖又主張借據、授信約定書上「上訴人之印文」為真正，與上訴人活期
    000000000號帳戶開戶之印章相同云云。然查，上開帳戶開戶之印章係
    丁○○冒上訴人之名偽刻，已據丁○○陳述明確，又無證據證明上訴人之前曾使
    用該帳戶，足證該帳戶確為丁○○冒上訴人之名設立，被上訴人主張印章為真正
    云云，亦無可取。
　(四)被上訴人復主張依表見代理之規定，上訴人應負借款人之責任云云。然被上訴人
    係以系爭借據上之「上訴人印文」與授信約定書之印文相同為據，認上訴人以自
    己之行為表示以代理權授與他人為其代理人而不為反對之表示者，應負授權人之
    責任。惟查，系爭借據、授信約定書之印文均尚不能證明為真正，已於前理由五
    (二)中說明，本件自無被上訴人所主張之表見代理之情形。
　(五)綜上，被上訴人主張上訴人向其借款或應負表見代理之借款人責任云云，均無可
　　採。
五、從而被上訴人本於消費借貸及連帶債務之法律關係，訴請上訴人給付被上訴人四
　　百萬元本息及違約金，自非有據。原審不察，遽為被上訴人勝訴之判決，自有可
　　議，上訴為有理由，應由本院予以改判如主文第一、二項所示。
六、結論：本件上訴為有理由，依民事訴訟法第四百五十條、第七十八條，判決如主
　　文。
中　　華　　民　　國　　　　九十三　　　年　　　四　 　 月　　二十九 　 日
　　　　　　　　　　　　　　　　　　　　　　　　民事第二庭
~B1審判長法官　簡色嬌
~B2法　　　官　沈建興
~B3法　　　官　周慶光
正本係照原本作成。
如對本判決上訴，須於判決送達後二十日內向本院提出上訴狀，其未表明上訴理由者
，應於上訴後二十日內向本院提出上訴理由書（均須按他造當事人之人數附繕本）。
上訴時應提出委任律師或具有律師資格之人之委任狀，並依附註條文規定辦理。
中　　華　　民　　國　　　　九十三　　　年　　　五　　　月　　　三　　　日
~B法院書記官　馬蕙梅
附註：
民事訴訟法第四百六十六條之一：
對於第二審判決上訴，上訴人應委任律師為訴訟代理人，但上訴人或其法定代理人具
有律師資格者，不在此限。
上訴人之配偶、三親等內之血親、二親等內之姻親，或上訴人為法人、中央或地方機
關時，其所屬專任人員具有律師資格並經法院認為適當者，亦得為第三審訴訟代理人
。
第一項但書及第二項情形，應於提起上訴或委任時釋明之。
　　　　　　　　　　　　　　　　　　　　　　　　　　　　　　　　　　　　Ｈ
